【裁判字號】    99,訴,1102
【裁判日期】    991102
【裁判案由】    損害賠償
【裁判全文】
臺灣高雄地方法院民事判決              99年度訴字第1102號
原      告  羅梁玉采
訴訟代理人  盧世欽律師
被      告  呂建志
訴訟代理人  李育任律師
複代理人    江大寧律師
上列當事人間損害賠償事件，本院於中華民國99年10月19日言詞
辯論終結，判決如下：
    主      文
被告應給付原告新臺幣伍拾肆萬壹仟貳佰伍拾伍元，及自民國九
十八年十一月二十一日起至清償日止，按年息百分之五計算之利
息。
原告其餘之訴駁回。
訴訟費用由被告負擔十分之七，餘由原告負擔。
本判決第一項於原告以新臺幣壹拾捌萬元為被告供擔保後，得假
執行。但被告如以新臺幣伍拾肆萬壹仟貳佰伍拾伍元為原告預供
擔保後，得免為假執行。
原告其餘假執行之聲請駁回。
    事實及理由
一、原告主張：被告所有門牌號碼高雄市○鎮區○○街150 號32
    樓之1 、32樓之2 號房屋（下合稱系爭32樓房屋），於民國
    98年間委外施工，因將衛浴間原有磁磚打除並將粉刷層敲5
    至10公分厚度，致原有之防水層膠膜破壞，該施工位置處於
    完全無防水之狀態，同年8 月間莫拉克颱風來襲期間，大量
    雨水滲入該房屋已敲除地磚之地板，進而滲透入原告所有門
    牌號碼高雄市○鎮區○○街150 號30樓之1 、2 之房屋（下
    稱系爭30樓之1 、之2 房屋）（下稱系爭事件），致30樓之
    1 房屋部分天花板受損、30樓之2 房屋之臥室、餐廳、客廳
    及傢俱受損，經原告通知被告將上開損害回復原狀，惟均未
    獲置理等語，為此，爰依民法第184 條及第213 條第3 項等
    規定，提起本訴等語。並聲明：(一)被告應給付原告新臺幣（
    下同）81萬7,700 元，及其中72 萬4, 800 元自訴狀繕本送
    達翌日時起至清償日止，另其中9萬2,900元自99年6 月14日
    起至清償日止，均按週年利率5% 計 算之利息。(二)願供擔保
    ，請准宣告假執行。
二、被告則以：原告所有系爭30樓之1 、之2 房屋確因系爭事件
    受損，惟損害項目與數額應以原告於起訴時提出估價單（下
    稱系爭估價單）為據，不應採鑑定報告所列之損害項目與價
    額為計算基礎，且系爭估價單所列傢俱受損12萬元數額與系
    爭事件無關，不得請求。原告係以新品價值計算損害額，原
    告既係於96年1 月與98年5 月間，分別購入系爭30樓之2 、
    之1 房屋，賠償數額應加計折舊等語，資為抗辯。並聲明：
    (一)原告之訴駁回。(二)願供擔保，請免宣告假執行。
三、兩造不爭執之事實：
  (一)原告於98年5 月、96年1 月，分別購入系爭30樓之1 、之2
    房屋，有建物登記第一類謄本2 紙在卷可稽（見院卷第9 、
    10頁）；被告則為系爭32樓房屋之所有權人。
  (二)系爭30樓之1 房屋之天花板及傢俱、30樓之2 房屋之臥室、
    餐廳、客廳及家俱等受損之因，係系爭32樓施工時將衛浴間
    原有磁磚打除並將粉刷層敲5 至10公分厚度，致原有之防水
    層膠膜破壞，致使該施工位置處於完全無防水之狀態。且施
    工位置屬於較為低漥之位置，不論是莫拉克颱風時之雨水或
    施工過程之用水都有機會進入該施工位置而產生滲漏水之狀
    況，是系爭30樓之1 與之2 房屋之損壞，確係因系爭32樓之
    房屋施工所致，業經兩造合意本院囑託高雄市土木技師公會
    鑑定，並經該會提出99年4 月20日高市土技字第09901193號
    鑑定報告書（下稱鑑定報告）附卷可參。
  (三)兩造同意以系爭30樓之1 、之2 房屋購入時點即98年5 月、
    96年1 月為折舊起算之時點（見院卷第157 、158 頁），並
    同意依行政院公布之固定資產耐用年數表（下稱耐用年數表
    ）、固定資產折舊率表及什項設備分類明細表，計算折舊。
四、本件之爭點：系爭30樓之1 、2 房屋因系爭事件所受損害項
    目與金額，得否以鑑定報告所列為依據？毀損物品若應予以
    折舊，則折舊後原告所得請求賠償之總額為何？
五、本院得心證之理由：
  (一)按法院認為必要時，得囑託機關、團體或商請外國機關、團
    體為鑑定或審查鑑定意見。本目關於鑑定人之規定，除第33
    4 條及第339 條外，於前項情形準用之。法院於選任鑑定人
    前，得命當事人陳述意見；其經當事人合意指定鑑定人者，
    應從其合意選任之，民事訴訟法第340 條、第326 條分別定
    有明文。茲因鑑定為一種調查證據方法，所得結果係供作法
    院依自由心證判斷事實真偽之證據資料，屬於當事人可處分
    之事項，是如當事人間於訴訟進行中對於鑑定人之人選、鑑
    定結果及於事實認定之效力，於訴訟進行中達成合意，法院
    即應受該鑑定結果之拘束，旨在保障當事人程序處分權、程
    序選擇權之行使，亦即由兩造均信賴之第三人就專業事項進
    行判斷，俾使疑義獲致釐清、紛爭盡速定止，此亦為最高法
    院88年度台上字第1122號及98年度台上字第1131號等裁判意
    旨所闡釋明確，合先敘明。
  (二)系爭事件造成系爭30樓之1 、2 房屋損害項目與數額為何，
    業經兩造合意由本院囑託高雄市土木技師公會進行鑑定（見
    院卷第37頁），並經該鑑定機關提出鑑定報告附卷可稽。雖
    被告主張原告請求賠償數額及項目，應以訴狀所附系爭估價
    單所載為據，鑑定報告所載賠償項目與數額不可採，進主張
    系爭估價單所載關於傢俱受損金額12萬元，因原告未舉證係
    何傢俱受損，此數額應予扣除云云。惟參酌首揭說明，兩造
    既均同意由上揭鑑定機關就系爭事件進行鑑定，自應同受其
    合意選定之拘束。況經比對系爭估價單、鑑定報告關於損害
    金額及項目所載，系爭估價單就受損物品之數量、材質為何
    均闕之，相較於鑑定報告係依鑑定機關所指派之鑑定技師會
    同兩造親至系爭30樓之1 、之2 房屋現場進行實地丈量、計
    算，並拍攝現場照片，逐一確認系爭房屋所受損項目為何及
    數量若干，甚將原告所提供受損照片，納入比對檢討，如認
    無實體對照即予剔除，有鑑定報告第4 頁、第7 頁至第10
    頁、附件七、附件九及十附卷供參，足認鑑定報告鑑定過程
    之嚴謹，自非系爭估價單所能及，故該鑑定報告所列各項受
    損標的物及其數量，堪可採信。雖當事人就鑑定結果非不得
    予以質駁、辯論，惟被告就該鑑定報告有何不真實、不妥適
    之處，均未提出相關舉證說明，益認被告此主張並非可採。
  (三)次按損害賠償之目的，在填補所生之損害，其應回復者非原
    來狀態，而係應有狀態；物被毀損時，被害人除得依民法第
    196 條請求賠償外，並不排除民法第213 條至第215 條之適
    用。依民法第196 條請求賠償物被毀損所減少之價額，得以
    修復費用為估定之標準，但以必要者為限（例如：修理材料
    以新品換舊品，應予折舊），最高法院79年度台上字第2130
    號裁判意旨及最高法院77年5 月17日第9 次民庭會議決議可
    資參照。是損害賠償既係在填補被害人所受之損害，使其回
    復應有狀態，並不使之另外受利，故被害人修理材料以新品
    換舊品者，自應予以折舊。另依行政院所頒固定資產耐用年
    數表，關於固定資產折舊率又可分為平均法及定率遞減法。
    所謂平均法係以固定資產成本減除殘價後之餘額，按固定資
    產耐用年數表規定之耐用年數平均分攤，計算其每期折舊額
    ，定率遞減法係以固定資產每期減除該期折舊額之餘額順序
    作為各次期計算折舊之基數，而以一定比率計算其折舊額。
    是依損害賠償之目的在於填補被害人實際損害之目的而言，
    應採用平均法計算折舊，較為公允。茲就鑑定報告所載損害
    項目及金額，逐一計算折舊後，認原告得請求數額如下：
  1.天花板、壁板等部分：
    (1)系爭30樓之1 、2 房屋之建築設計均屬樓中樓即採取夾層
      設計，除據前開建物登記謄本「層次」欄載明外，亦據鑑
      定報告於標的物現況記載明確，依鑑定報告所載第31層部
      分稱為樓上，第30層部分稱為樓下，故報告所稱第31樓（
      即層）之2 （樓上）即指系爭30樓之2 房屋樓上，第30樓
      （即層）之2 樓下即指系爭30樓之2 房屋樓下，第31樓（
      即層）之1 樓上即指系爭房屋30之1 樓上，先予敘明。
    (2)依鑑定報告所載，系爭30樓之1 、之2 房屋，遭毀損所支
      出天花板、璧板、油漆、玻璃或實木拉門修理費用，即鑑
      定報告「表2 」、「本標的物修復金額鑑估表」所列編號
      壹「1 至3 、5 至10」、貳「1 至3 、5 至11」、參「1
      至3 」（見鑑定報告第9 頁至第11頁），經加計結果，系
      爭30樓之1 房屋部分為4 萬5,231 元、系爭30樓之2 房屋
      部分為38萬1,345 元。
    (3)系爭30樓之1 為98年5 月所購入，故自98年5 月至98年8
      月（即系爭事件發生時），屋齡為3 個月；另系爭30樓之
      2 為96年1 月購入，距系爭事件發生時，屋齡為2 年7 個
      月，因前開項目均使用木材、塑料等建材，亦有現況照片
      及工料分析表附於前開鑑定報告中，依耐用年數表第3 類
      「機械及設備」第3 項「木材加工設備」記載「木板、單
      板、合板、木材防腐、人造板及其他製造及加工設備」耐
      用年數為7 年，依平均法每年折舊143/1000，並參酌營利
      事業所得稅查核準則第95條第6 項，固定資產提列折舊採
      用平均法或定律遞減法者，以1 年為計算單位，其使用未
      滿1 年者，按實際使用之月數相當於全年之比例計算，不
      滿1 月者，以1 月計之規定。原告以全新之設備更換，系
      爭30樓之1 房屋應扣除零件之折舊額為1,415 元【計算方
      式為：殘值＝取得成本÷（耐用年數＋1 ），即4 萬5,23
      1 元÷8 ＝5,654 元，元以下均四捨五入；折舊額＝（取
      得成本－殘值）×折舊率×年數，即（4 萬5,231 元－5,
      654 元）×143/1000×3/12＝1,415 元】；30樓之2 房屋
      應扣除零件之折舊額為16萬3,161 元【計算方式為：殘值
      ＝取得成本÷( 耐用年數＋1)，即38萬1,345 元÷8 ＝4
      萬7,668 元，元以下均四捨五入；折舊額＝（取得成本－
      殘值）×折舊率×年數，即（38萬1,345 元－4 萬7,668
      元）×143/1000×31/12 ＝12萬3,266 元】。扣除上開折
      舊額後，原告所得請求之系爭30樓之1 房屋之損害賠償金
      額即為4 萬3,816 元（4 萬5,231 元－1,415 元＝4 萬3,
      816 元）、系爭30樓之2 房屋為25萬8,079 元（38萬1,34
      5 元－12萬3,266 元＝25萬8,079 元），共計30萬1,895
      元（4 萬3,816 元＋25萬8,079 元＝30萬1,895 元），此
      部分之請求為原告回復原狀所必須，依法自應予准許，逾
      此範圍外即屬無據。
  2.鋪企口木地板部分：
    (1)依鑑定報告所載，系爭30樓之2 房屋，遭毀損所支出鋪企
      口木地板修理費用，即鑑定報告「表2 」、編號壹「4 」
      、貳「4 」（見鑑定報告第10頁至第11頁）所載，經加計
      結果，合計為12萬3,424 元（即3 萬5,188 元＋8 萬8,23
      6 元＝12萬3,424元）。
    (2)依上揭耐用年數表之規定，耐用年數應為5 年，而依平均
      法每年折舊200/1000，並參酌上揭營利事業所得稅查核準
      則之規定，原告以全新之新品更換於上揭損壞之地板，則
      應扣除零件之折舊額為5 萬3,141 元【計算方式為：殘值
      ＝取得成本÷（耐用年數＋1 ），即12萬3,424 ÷6 ＝2
      萬0,571 元；折舊額＝（取得成本－殘值）×折舊率×年
      數，即（12萬3,424 元－20,571元）×200/1000×31/12
      ＝5 萬3,141 元，元以下四捨五入】。扣除上開折舊額後
      ，原告得請求此部分賠償數額為7 萬0,283 元（計算式：
      12萬3,424元－5萬3,141元＝7萬0,283元）。
  3.燈具部分：
    (1)系爭30樓之2 房屋，因遭系爭事件致支出燈具修理費合計
      為9,000 元，即鑑定報告「表2 」、編號壹「11」所載。
    (2)依上揭耐用年數表之規定，其耐用年數應為10年，而依平
      均法每年折舊100/1000，並參酌上揭營利事業所得稅查核
      準則之規定，原告以全新之新品更換於上揭損壞之窗簾，
      則應扣除零件之折舊額為9,000 元【計算方式為：殘值＝
      取得成本÷（耐用年數＋1 ），即9,000 元÷11＝818 元
      ；折舊額＝（取得成本－殘值）×折舊率×年數，即（9,
      000 元－818 元）×100/1000×31/12 ＝2,114 元，元以
      下四捨五入】。扣除上開折舊額後，原告得請求此部分賠
      償數額為6,886 元（計算式：9,000 元－2,114 元＝6,88
      6 元）。
  4.窗簾部分：
    (1)系爭30樓之2 房屋，因遭系爭事件致支出窗簾修理費合計
      為1 萬2,000 元，即鑑定報告「表2 」、編號壹「12至13
      」。
    (2)依上揭耐用年數表之規定，其耐用年數應為3 年，而依平
      均法每年折舊333/1000，並參酌上揭營利事業所得稅查核
      準則之規定，原告以全新之新品更換於上揭損壞之窗簾，
      則應扣除零件之折舊額為7,742 元【計算方式為：殘值＝
      取得成本÷（耐用年數＋1 ），即1 萬2,000 ÷4 ＝3,0
      00元；折舊額＝（取得成本－殘值）×折舊率×年數，即
      （1 萬2,000 元－3,000 元）×333/1000×31/12 ＝7,74
      2 元，元以下四捨五入】。扣除上開折舊額後，原告得請
      求此部分賠償數額為4,258 元（計算式：1 萬2,000 元－
      7,742元＝4,258元）。
  5.傢俱木櫃、彈簧床部分：
    (1)系爭30樓之2 房屋，因遭系爭事件致支出木櫃、彈簧床組
      修理費合計為5 萬8,000 元，即鑑定報告「表2 」、編號
      壹「14至17」、貳「12」。
    (2)依上揭耐用年數表之規定，其耐用年數應為5 年，而依平
      均法每年折舊200/1000，並參酌上揭營利事業所得稅查核
      準則之規定，原告以全新之新品更換於上揭損壞之木櫃、
      彈簧床組，則應扣除零件之折舊額為9,667 元【計算方式
      為：殘值＝取得成本÷（耐用年數＋1 ），即5 萬8,000
      ÷6＝9,667元；折舊額＝（取得成本－殘值）×折舊率×
      年數，即（5 萬8,000 元－9,667 元）×200/1000×31/1
      2 ＝2 萬4,972 元，元以下四捨五入】。扣除上開折舊額
      後，原告得請求此部分賠償數額為3 萬3,028 元（計算式
      ：5萬8,000元－2萬4,972 元＝3萬3,028元）。
  (四)末按被害人所得請求之損害賠償，並不以現實已支出之修復
    費用為度，若係預為將來修復時所支出之費用，且乃回復原
    狀或賠償所必需，被害人尚非不得請求。被告雖主張鑑定報
    告「表2 」編號肆「其他相關費用部分」無詳細依據，僅由
    土木技師依系爭30樓之1 、2 修復費用62萬9,000 元予以比
    例計算，係預留將來可能發生的修復費用，非本案損害額，
    且其中「稅捐與管理費」非實際回復原狀之費用云云置辯。
    惟查，該費用所列項目就「水電及管線修復」、「廢料清理
    及運什費」、「其他零星工料」預為支出之部分，係因鑑定
    當時尚未實際修復，自無從得知實際支出數額為何，而預估
    將來可能支出之費用，此金額尚非不得由鑑定機關本其專業
    智識及經驗，為適當比例之預估，參酌前旨，應認原告請求
    此預估費用，尚非無據，被告此部分主張並無可採。然該相
    關費用既係依修復費用比例計算，而系爭30樓之1 、2 修復
    費用，依前所述合計為41萬6,350 元（天花板、壁板等部分
    ：30萬1,895 元＋鋪企口木地板部分：7 萬0,283 元＋燈具
    部分：6,886 元＋窗簾部分：4,258 元＋傢俱木櫃、彈簧床
    部分：3 萬3,028 元＝41萬6,350 元），是該「其他相關費
    用」應以41萬6,350 元為計算基準予以計算，是此「1 水電
    及管線修復」應為1 萬6,654 元【計算方式：41萬6,350 元
    ×4%＝1 萬6,654 元（元以下四捨五入）】，「2 廢料清理
    及運什費」應為2 萬0,818 元【計算方式：41萬6,350 元×
    5%＝2 萬0,818 元（元以下四捨五入）】，「3 其他零星工
    料」應為2 萬4,981 元【計算方式：41萬6,350 元×6%＝2
    萬4,981 元（元以下四捨五入）】，「4 稅捐及管理費」應
    為【計算方式：41萬6,350 元×15% ＝6 萬2,452 元（元以
    下四捨五入）】，合計為12萬4,905 元。
  (五)從而，原告得請求被告賠償系爭30樓之1 、2 必要修復費用
    為54萬1,255 元【41萬6,350 元+12 萬4,905 元=54 萬1,25
    5 元】。
六、綜上所述，原告依民法第184 條及第213 條第3 項等規定，
    請求被告給付54萬1,255 元，即自訴狀繕本送達之翌日即98
    年11月21日起至清償日止，按年息5%計算之利息，係有理由
    ，應予准許；逾此範圍者，為無理由，應予駁回。
七、就本判決主文第1 項部分，兩造均陳明願供擔保，分別聲請
    宣告假執行、免為假執行，經核於法均無不合，爰分別酌定
    相當擔保金額准許之。至於原告其餘假執行之聲請，則因原
    告其餘之訴遭駁回而失所附麗，應併予駁回。
八、據上論結，原告之訴為一部有理由、一部無理由，依民事訴
    訟法第79條、第390 條第2 項、第392 條第2 項，判決如主
    文。
中    華    民    國    99    年    11    月     2    日
                  民事第五庭  法  官  張維君
正本係照原本作成。
如對本判決上訴，須於判決送達後20日內向本院提出上訴狀。如
委任律師提起上訴者，應一併繳納上訴審裁判費。
中    華    民    國    99    年    11    月     2    日
                              書記官  林秀珍


司法院資訊處製作；財團法人民間司法改革基金會備份。
